臺灣高等法院民事裁定
110年度抗字第1092號
抗  告  人   陳軍宏  

上列抗告人因與相對人賀鈿灃等間聲明異議事件，對於中華民國
110年7月29日臺灣臺北地方法院110年度執事聲字第133號裁定提
起抗告，本院裁定如下： 
    主  文
抗告駁回。
抗告費用由抗告人負擔。
    理  由
一、相對人即債權人賀鈿灃（原名賀傑蒂）於民國108年4月25日
    執原法院107年度店簡字第216號民事確定判決為執行名義，
    聲請對相對人即債務人陳素華所居住門牌號碼臺北市○○區○○
    段0段000○000號房屋（各稱163、165號房屋，下合稱系爭房
    屋）內之動產為強制執行，經原法院民事執行處（下稱執行
    法院）以108年度司執字第41855號強制執行事件（下稱系爭
    執行程序）受理在案，抗告人以系爭執行程序所查封之玉石
    動產2件（見原法院卷第79頁，下稱系爭動產）為其所有為
    由，提出異議，經執行法院司法事務官以系爭動產所有權之
    歸屬，乃屬實體爭執事項，執行法院於110年4月30日以108
    年度司執字第41855號裁定（下稱原處分）駁回抗告人之異
    議；抗告人不服，聲明異議，原法院於110年7月29日以110
    年度執事聲字第133號駁回其異議，抗告人不服，對之提起
    抗告。
二、抗告意旨略以：系爭動產為伊採買之樹化玉，並於103年1月
    15日送至163號房屋存放及委賣代銷。陳素華雖設籍於165號
    房屋，然其實際居住在為163號房屋2樓，至163號房屋1樓則
    已出租予第三人吳宗霖經營「台灣國寶館」使用。執行法院
    查封之系爭動產，並非陳素華所有，系爭執行程序顯非適法
    ，爰請求廢棄原裁定，並撤銷系爭執行程序等語。　　
三、按第三人就執行標的物主張權利，對於強制執行之命令聲明
    異議者，債權人如不否認其權利，執行法院得撤銷其命令或
    停止強制執行；若債權人若否認其權利時，而執行機關能就
    財產上之外觀認定，執行法院固應依職權撤銷執行之處分，
    無待第三人提起異議之訴以資救濟；惟第三人就執行標的物
    是否有排除強制執行之權利，尚待審認方能確定，係實體上
    之問題，執行法院既無逕行審判之權限，自非依強制執行法
    第12條聲明異議所能救濟，而應依同法第15條提起第三人異
    議之訴，以求解決（最高法院75年度台上字第657號、78年
    度台抗字第181號裁判意旨參照）。又動產所有權係以占有
    為公示方法，倘外觀上足以認定屬債務人占有時，依形式上
    判斷，該動產即屬債務人所有。而建物內之動產，依前揭說
    明，形式上應認屬實際占有使用該建物之人所有，執行法院
    自得對該動產為強制執行。　　　　　
四、經查：　　
　㈠執行法院於108年 5月21日、同年7月17日至系爭不動產進行
    查封，並經賀鈿灃指封如查封物品清單內所示之動產（見司
    執卷一第75、307頁）。而陳素華係設籍165號房屋（見司執
    卷一第37頁反面），與163號房屋共用同一門牌，並由同一
    大門進出，且2樓係相通，有坤實不動產估價師聯合事務所
    不動產估價報告所附勘估標的物現況照片可參（見司執卷一
    第199頁），足見163號、165號房屋實際上為同棟相連之建
    物，參以陳素華所提書狀記載其住所為163號（見司執卷第3
    8、58頁），且查封當日現場留有陳素華之衣物等情，有現
    場查封筆錄可據（見司執卷一第73頁反面），堪認本件執行
    查封之地點即系爭房屋，應為陳素華之實際住居所。則系爭
    動產既置放於陳素華之實際住居所，執行法院依形式認定系
    爭動產為陳素華所有，予以查封，核無違誤。　　
　㈡抗告人雖提出指封切結、運費請款通知單、存摺明細、寄賣
    契約書、租用合約書、台灣國寶館開幕影片與粉書專業、和
    解筆錄、臺北市政府警察局松山分局通知書、新聞報導為據
    （見本院卷第55-85頁），主張系爭動產為其所有云云。惟
    查，觀諸抗告人所提前開各該資料內容，就形式觀之，均無
    從證明與本件查封之系爭動產有何直接關聯，自難據此即認
    系爭動產為其所有，而系爭動產係置放陳素華之實際住居所
    ，依形式可認定系爭動產為陳素華所有，與抗告人前開主張
    相異。則系爭動產之所有權人究為何人，核屬實體爭執事項
    ，尚待審認方能確定，執行法院並無逕行審判之權限，揆諸
    前揭說明，自非強制執行法第12條聲明異議程序所能處理，
    抗告人應依強制執行法第15條規定提起第三人異議之訴，以
    資救濟。　
　㈢從而，執行法院司法事務官以抗告人之異議事由，乃屬實體
    爭執事項，非強制執行法第12條聲明異議所能處理，而以原
    處分駁回抗告人之異議；及原法院維持原處分，而以原裁定
    駁回抗告人之異議，於法均無違誤。抗告意旨仍執前詞指摘
    原處分及原裁定不當，聲明廢棄，為無理由。
五、據上論結，本件抗告為無理由。爰裁定如主文。
中　　華　　民　　國　　110 　年　　11　　月　　23　　日
              民事第五庭    
                  審判長法  官  賴劍毅
                        法  官  陳君鳳
                        法  官  邱靜琪 
正本係照原本作成。
不得再抗告。
中　　華　　民　　國　　110 　年　　11　　月　　23　　日

                        書記官  張淨卿